【裁判字號】    95,訴,455
【裁判日期】    951019
【裁判案由】    就業服務法
【裁判全文】
臺中高等行政法院判決
                                    95年度訴字第00455號
                              .
原     告  甲○○
訴訟代理人  丙○○
被      告  苗栗縣政府
代  表  人  乙○○
訴訟代理人  丁○○
            己○○
            戊○○
上列當事人間因就業服務法事件，原告不服行政院勞工委員會中
華民國95年7月18日勞訴字第0950016828號訴願決定，提起行政
訴訟。本院判決如下︰
    主  文
原告之訴駁回。
訴訟費用由原告負擔。
    事  實
甲、事實概要：
    原告媒介未經申請許可之美國籍外國人MC DONALD JACQUELY
    N MURRAY（以下簡稱：M君，護照號碼：000000000）、BRET
    T PEJEAN LEONARD（以下簡稱：BR君，護照號碼：00000000
    0）、英國籍BEAUMONT RODERICK FRASER（以下簡稱：BE 君
    ，護照號碼：000000000）及加拿大籍MORIN LISE LYNN（以
    下簡稱：MO君，護照號碼：VM868337）於苗栗縣文華國校從
    事英文教學等工作，違反就業服務法第45條規定，經苗栗縣
    警察局大湖分局於民國（下同）94年11月11日查獲，復於95
    年1月18日以湖警外字第09500020089號函移由被告審查屬實
    ，乃於95年3月14日以府社資字第0950031809號違反就業服
    務法罰鍰處分書，爰依就業服務法第64條第1項規定，處原
    告罰鍰新臺幣（下同）30萬元整，原告不服，向行政院勞工
    委員會（以下稱勞委會）提起訴願，遭駁回，遂提起本件行
    政訴訟。
乙、兩造爭點及陳述：
壹、原告方面：未於言詞辯論期日到場，依其所提書狀及在準備
    程序中陳述略以：
一、聲明：求為判決：撤銷訴願決定及原處分。
二、陳述：
  (一)原告為國際通路顧問有限公司（以下簡稱國通公司）負責人
    ，被告委託文華國小辦理苗栗縣94年度國民中小學聘僱外籍
    英語教師委託專業服務勞務採購，編號950524號，由原告得
    標，原告依照與苗栗縣文華國小所訂定之採購契約執行合約
    內容，並按其標書所規範委託專業服務機構之內容細節所規
    範範疇進行招募、安頓、宣導‧‧‧等工作事項，並無違反
    合約之規定亦無違反就服法之內容。原告94年8月15日前已
    招募22人，本案英語教師已與後庄、新港、文華國小簽約應
    聘，計外語教師M君於94年10月11日收受勞委會勞職規字第
    941144653號函，許可受聘於苗栗線頭份鎮後庄國小、BR君
    於94年10月13日收受勞委會勞職規字第941144557號函，許
    可受聘於苗栗縣後龍鎮新港國小、BE君於94年10月13日收受
    勞委會勞職規字第941145743號函，許可受聘於苗栗縣苗栗
    市文華國小、MO君因個人因素於訓練期間離開，原告並未媒
    介為他人工作，其餘媒介之三人，係國通公司依上開採購合
    約依法聘僱之外籍教師，應無媒介外國人非法為他人工作之
    情事。
  (二)按就服法第45條任何人不得媒介外國人非法為他人工作。國
    通公司乃一合法且領有執照之仲介公司，原告依照與被告間
    之採購契約，執行受委託之業務將招募到的師資送至校方並
    無任何不法之處，外國人領有觀光護照入境亦未違反任何就
    服法內容。雇主（校方）與外師簽約載明起迄日期，僱傭關
    係確鑿，在工作簽證尚未核發前不得工作，按就服法第57條
    第一款規定其實是聘雇學校違法，要求外師何時上課乃被告
    自行要求轄下學校按其命令執行，國通公司區區一仲介公司
    並無從對這34所校長提出要求。今被告卻反因為果，顛倒黑
    白，強行指控國通公司違法，認事用法顯有違誤。
  (二)這些外籍教師都是受過高等教育的知識份子，與弱勢外勞絕
    非天枰上對等的兩端。被告答辯指稱「原告以不知我國法律
    之外國人為工具，將渠等從國外詐騙來台」云云，顯有違誤
    ，殊不知這些人起碼都是學士以上，碩博士級的人才比比皆
    是，哪如外勞般容易被「詐騙來臺」？就業服務法對仲介公
    司是極端嚴苛的，翻開法令內容輕則罰款停業，重則撤銷執
    照，甚至得坐牢，現行法令其實是架構在管理外勞的基礎上
    ，已屬不合時宜，乖離現實。
  (三)國通公司自成立以來已歷8年時間，從未有過任何不良紀錄
    ，公司於93年度臺中市府標案起陸續承接各縣市標案且順利
    完成，期間唯苗栗縣府標案無法達成合約目標，同一份以教
    育部為藍本的合約在其他縣市沒問題，獨獨到了苗栗縣問題
    百出，公司以觀光簽證引入外師有何不可？有何違法之處？
    外師到國內後開始申辦工作簽證有何違法之處？倘若本案謂
    原告非法為他人媒介工作，則本案聘雇之雇主：「學校」，
    違反就業服務法第57條第1款：「聘僱未經許可、許可失效
    或他人所申請聘僱之外國人」，理應處以15萬元以上75萬元
    以下之罰鍰（就業服務法第63條）。再者，若依據苗栗縣警
    察局大湖分局95年1月18日湖警外字第09500020089號函所示
    ，95年11月11日查獲兩位外籍教師於文華國小任教，則依據
    就業服務法第54條規定，文華國小曾非法僱用外國人工作之
    前提下，中央主管機關應不予核發招募許可、聘僱許可或展
    延聘僱許可。然勞委會卻偏頗行事，於今年度再度核發文華
    國小新聘僱之外籍教師之工作許可，顯然不公。
  (四)被告所擬合約諸多違法及不合情理之處，然主辦之文華國小
    堅持依採購法不得更動合約為由，要求廠商依約辦理，現分
    項說明於下：
    1.跑校規定違反就業服務法。
    2.由仲介公司為發薪單位，違反勞委會規定。
    3.外籍教師得支援校內行政工作違反勞委會規定。
    4.由於合約內容違法，校方及老師雙方換約頻仍，造成校方
      排拒換/簽約（苑裡國小因此甚至主動退出本案），外籍
      教師對本標案亦大失信心，其合法性之爭議嚴重影響外師
      簽約意願。
    5.廠商於得標簽約後約3個星期方被告知學校名單及絕大多
      數老師得違法跑校的事實，有相當數量之老師甚至於每週
      排滿24堂的情況下還得往來於3-4校之多，一方面有違法
      之考量，一方面對任何一位跑校教師而言，其交通安全，
      工作量之負荷等問題在幅員廣大且地形多變的苗栗縣而言
      ，實在是難為了這些完全不懂中文的外師，原告曾多次於
      公開或私下場合向縣府及主辦之文華國小提出此事，將影
      響招募工作之進行，然被告及主辦之文華國小仍決定一意
      孤行，並要求廠商配合行事，否則將列入黑名單，未來不
      得再接任何公家案件。
    6.勞委會本身作業冗長，惡意刁難，吃案擅自篡改網路收件
      時間乃家常便飯。加之本案因違法之退件因由，其公文往
      返耗時曠日。
    7.工作證尚未取得之際，校方已與外籍教師簽訂合約，並要
      求外籍教師開始上課。
    8.被告所屬外事警察及社會局強勢介入後，更引起外師全面
      性恐慌，紛紛求去。約談、筆錄、恐嚇、威脅（恫赫外籍
      教師們將被驅逐出境），散播謠言（揚言國通公司即將被
      撤照及關門），勞委會更誇張直接以密件行文各縣市政府
      及校方詆毀國通公司，實非主管單位所應有作為，被告則
      直接關起門來自彈自判，踐踏人民權益至斯，完全不避諱
      自己球員兼裁判的角色。
    9.合約簽訂後便要求廠商於極短，極不合理的時間內完成招
      募及工作簽證事宜，實屬不可能，要求廠商於17日工作天
      完成90日工作天工作量：於94年7月4日簽訂採購契約，於
      94年7月21日方才提供聘僱學校名單，限94年8月15日前完
      成招募外籍英語教師20人及辦理工作簽證，僅17日工作天
      ，按招募至少需2-3個月時間，辦理工作證約需1~2個月，
      根本為不可能任務，實為刁難廠商。
    10.被告球員兼裁判，一方面主導校方開課事宜，造成外師違
      法上課事實，一方面強詞原告仲介違法，原告主要工作為
      招募及協助外師生活安頓等事宜，被告及學校方才有權決
      定何時開課，相關校內行政事務推動遠非原告所能置喙，
      如今事主不罰罰公親，身為雇主的學校沒事，身為主導的
      被告也沒事，反而是仲介公司罪加一等，被告一手掐住廠
      商的脖子要求廠商要依約行事，一手則支使其轄下外事課
      及社會局大行恐怖破壞事實，進而重罰廠商，金額高達4
      百多萬。
    11.該合約從簽約至今已壹年多，原告投入資金7百萬元左右
      （尚未包含許多公司運作之成本），被告不但分文未出，
      於多次協商過程中極盡刁難之能事，意欲以資金週轉壓力
      及連續重罰逼迫廠商接受極其不合理的協商條件，加之手
      握行政大權，上通勞委會下通其縣內各處室，廠商四處奔
      走協商，這一年多來竟只是原地踏步而已。
貳、被告方面：
一、聲明：求為判決：駁回原告之訴。
二、陳述：
  (一)外國人未經雇主申請許可，不得在中華民國境內工作。任何
    人不得媒介外國人非法為他人工作。就業服務法定有明文。
  (二)被告所屬教育局委託文華國小辦理苗栗縣各中、小學聘僱外
    籍美語教師方案，需引進20位外籍教師，本案於94年8月份
    由國通公司得標，該公司於得標後，為履行契約，陸續引進
    外籍教師10名，派交苗栗縣內各學校從事教學工作。
  (三)案經苗栗縣警察局於94年11月23日通知由國通公司派交文華
    國小、南庄國小及後龍國小教英文工作之美籍BRETT PEJEAN
    LEONARD、Mc JACQUELYN MURRAY、加拿大籍MORIN LISELYNN
    及英國籍BEAUMONT RODERICK FRASER等四人到警察局外事課
    說明原委。BRETT PEJEAN LEONARD於94年8月14日持觀光簽
    證入境，Mc JACQUELYN MURRAY於94年8月12日持觀光簽證入
    境，加拿大籍MORIN LISE LYNN於94年9月11日持觀光簽證入
    境，英國籍BEAUMONT RODERICK FRASER於94年8月20日持觀
    光簽證入境，四人皆由國通公司引進，入境後國通公司安排
    他們住在台中，一星期後就派他們到苗栗縣文華國小、南庄
    國小、後龍國小教書，並有給付薪資。
  (四)是日，有一美國籍Mc CLELLAN JAROM ENOS主動到苗栗縣警
    察局外事課自白。Mc CLELLAN JAROM ENOS於94年7月14日持
    觀光簽證入境後約一星期，就由國通公司安排到苗栗市私立
    建台中學任教；且原告於94年11月10日要求我配合仲介公司
    在警方調查非法工作案件時之說詞，因認為不妥，所以請其
    台灣籍之太太與苗栗縣政府社會局（現為勞工局）陳小姐連
    繫，於94年11月11日配合警方製作調查筆錄。
  (五)就業服務法第四十六條規定：僱主聘僱外國人在中華民國境
    內從事之工作…..；及同法第四十條第八款規定：私立就業
    服務機構及其從業人員從事就業服務，不得有下列情事：接
    受委任辦理聘僱外國人之申請許可、招募、引進或管理事項
    ，提供不實資料或健康檢查體檢。綜合兩條條文觀之，僱主
    欲聘僱外國人在中華民國境內工作，其聘僱之一切手續得委
    任就業服務機構。另民法第五百二十八條規定：稱委任者，
    謂當事人約定，一方委託他方處理事務，他方允為處理之契
    約及民法第五百三十五條規定：受任人處理委任事務，應依
    委任人之指示，並與處理自己事務為同一之注意。其受有報
    酬者，應以善良管理人之注意為之。
  (六)苗栗縣政府教育局委託文華國小辦理苗栗縣各中、小學聘僱
    外籍美語教師方案，需引進20位外籍教師，本案於94年8月
    份由國際通路顧問公司得標，則文華國小與國際通路顧問間
    之法律關係為委任契約，殆無疑義。
  (七)另聘僱外國人在中華民國境內工作，其程序為在國內登報徵
    才三日無人應徵後，持登報資料及其他相關文件向行政院勞
    委會申請招募許可，取得招募許可後再引進外國入境，外國
    人入境後十五日內須向居住地警察局申辦居留證，並應於入
    境後十五內到中央衛生主管機構指定醫院健康檢查，及將健
    康檢查相關文件送行政院勞委會申請聘僱許可，俟聘僱許可
    核准後，該外國人始能開始工作。
  (八)國際通路顧問公司於得標後，未依法定程序，未依誠實及信
    用方法履行契約，更未盡善良管理人之注意，陸續引進持觀
    光簽證來台之外籍教師10名，在未替渠等辦理僱主聘僱許可
    後，即派交苗縣內各學校從事教學工作。其居心實屬可議。
    另參酌國際通路顧問有限公司理由補充書第三頁第二段，該
    公司於臺南縣、臺中市、金門縣、彰化縣、基隆市皆使用同
    一手段技倆，是未被發覺，而非沒有問題。從其自白，更加
    證明國際通路顧問公司以此為常業從事違法行為。
  (九)原告意圖營利，恝置法律不顧，以不知我國法律之外國人為
    工具，將渠等從國外詐騙來臺，以遂行其意圖營利之目的。
    關於原告違反就業服務法第45條規定，事證確鑿，應無疑義
    。
    理  由
一、原告經合法通知，未於言詞辯論期日到場，核無民事訴訟法
    第386條各款情形，依被告之聲請由其一造辯論而為判決。
二、按「任何人不得媒介外國人非法為他人工作。」、「違反第
    45 條規定者，處新臺幣10萬元以上50萬元以下罰鍰。」分
    別為就業服務法第45條及第64條第1項前段所明定。
三、查本件原告媒介未經申請許可之美國籍外國人M君、BR君、
    英國籍BE君及加拿大籍MO君於苗栗縣文華國校從事英文教學
    等工作，違反就業服務法第45條規定，經苗栗縣警察局大湖
    分局於94年11月11日查獲，復於95年1月18日函移由被告審
    查屬實，乃依就業服務法第64條第1項前段規定，處原告罰
    鍰30萬元等情，有原告及媒介之外國人之警訊筆錄（見本院
    卷第113至126頁）、苗栗縣政府委託文華國民小學辦理苗栗
    縣94年度國民中小學聘僱外籍英語教師委託專業服務勞務採
    購契約（外放）、處分書（見本院卷第86頁）等附卷可稽，
    被告雖否認不法，但對其媒介之情亦不否認，原告違章之事
    實堪信真實。
四、原告雖主張為國通公司之負責人，被告委託文華國小辦理苗
    栗縣94年度國民中小學聘僱外籍英語教師委託專業服務勞務
    採購，編號950524號，由原告得標，原告依照與苗栗縣文華
    國小所訂定之採購契約執行合約內容，並按其標書所規範委
    託專業服務機構之內容細節所規範範疇進行招募、安頓、宣
    導‧‧‧等工作事項，並無違反合約之規定亦無違反就服法
    之內容云云。
五、惟「雇主聘僱外國人工作，應檢具有關文件，向中央主管機
    關申請許可。」就業服務法第48條第1項前段定有明文，而
    依苗栗縣委託文華國小辦理苗栗縣94年度國民中小學聘僱外
    籍英語教師委託專業服務勞務採購契約第5條第1項第2款第
    1目約定「於94年8月15日前完成招募外籍教師達甲方（指苗
    栗縣立文華國民小學）所需之人數廿人，並完成每位外籍教
    師在臺『相關證件』後，俟上級補助款撥入後，撥付契約價
    金百分之十三，計新臺幣貳佰捌拾參萬壹仟貳佰元整。」（
    契約書外放），復依苗栗縣委託文華國小辦理苗栗縣94年度
    國民中小學聘僱外籍英語教師委託專業服務招標規範第5條
    第4款規定「外籍教師之師資審查由乙方（指採購得標人）
    所招募之外籍教師由學校擔任雇主，學校應協助配合出具相
    關證明資料，供乙方辦理申請外籍英語教師在臺工作證及居
    留證等事宜。」第6條第1款規定「乙方應於民國94年8月15
    日前完成招募外籍英語教師達甲方（指苗栗縣立文華國民小
    學）所需之人數廿人，並完成每位外籍教師在臺『相關證件
    』。」（見外放採購契約書附，本院卷第176頁另附有影本
    ），足見原告所營國通公司負有辦理申請外籍英語教師在臺
    工作證及居留證之責。而上開M君、BR君及BE君雖分別於94
    年10月11日、94年10月13日及94年10月17日取得勞委會聘僱
    許可（按：MO君未取得勞委會聘僱許可），此有勞委會聘僱
    許可函附卷可稽，惟M君、BE君及MO君於筆錄中亦自承略以
    「於94年8月30日到校，94年9月中旬教學」、「94年年9月1
    日到校，94年10月13日教學，公司自94年8月15日起付薪資
    。」「94年10月15日到校，至94年11月10日教學共3星期」
    則M君、BE君及MO君在未取得勞委會聘僱許可前，即從事教
    學工作之違法事實洵堪認定。另BR君於偵訊筆錄中稱「94
    年9月到校，94年10月17日教學，公司自94年9月起付薪資」
    ，是BR君雖於偵訊筆錄中稱自取得聘僱許可日（94年10月13
    日）後起始開始教學，惟其亦自承原告之公司自94年9月起
    即支付其薪資，故亦難謂BR君在未取得勞委會聘僱許可前無
    從事教學之違法事實。參以原告於調查筆錄中亦自承略以：
    「（問：貴公司明知未獲行政院勞委會核定工作許可前，任
    何外國人均不得在國內從事工作，為何仍將無工作許可之外
    籍人士仲介至苗栗縣內各學校從事教學美語工作？）答：公
    司負責引進教師後立即交給學校使用，‧‧‧，在公司得標
    後僅45天可供辦理各項申請，但依現有送件審查流程，45天
    是不可能完成，所以本公司在得標後才開始辦理各項申請，
    ‧‧‧，所以延至94年8月及9月才分別送勞委會申請許可，
    本公司引進本批外籍教師都是使用觀光簽證入境，依公司申
    請經驗應於2個星期內許可，公司先前所申請外籍教師均無
    問題，但本次因勞委會審查時間長，才會出現無工作許可，
    教師已先行使用之問題。」等語（見本院卷第113至126頁筆
    錄），原告違反就業服務法第45條「媒介外國人非法為他人
    工作」之事實洵堪認定。原告雖稱此次採購招募外藉教師及
    辦理工作證較為費時，而開課乃被告及學校所主導，非原告
    所能置喙，本件實有處罰非事主之誤云云，惟查依採購契約
    ，原告本即應依約供應具有合法工作證等相關許可之合法英
    語教師，已如前述，與有無主導開課之權無涉。至於採購契
    約所留招募外籍英語教師期間是否緊迫，要屬原告投標時所
    應自行審酌之問題。原告否認違章或推給學校及被告之說，
    要非可採。從而原處分核無違誤，訴願決定予以維持亦無不
    合，原告訴請予以撤銷，核無理由，應予駁回。
據上論結，本件原告之訴為無理由，依行政訴訟法第218條、第
195條第1項後段、第98條第3項前段、民事訴訟法第385條第1項
前段，判決如主文。
中    華    民    國    95    年    10    月    19    日
                 第三庭審判長法  官  王茂修
                             法  官  莊金昌
                             法  官  林金本
以上正本證明與原本無異。
如不服本判決，應於判決送達後20日內向本院提出上訴書狀，其
未表明上訴理由者，應於提起上訴後20日內向本院提出上訴理由
書（須依對造人數附具繕本）；如於本判決宣示或公告後送達前
提起上訴者，應於判決送達後20日內補提上訴理由書（須附繕本
）。未表明上訴理由者，逕以裁定駁回。
提起上訴應預繳送達用雙掛號郵票390元（34元及5元郵票各10份
)。
中    華    民    國    95    年    10    月    19    日
                             書記官  朱敏諄


司法院資訊處製作；財團法人民間司法改革基金會備份。
